【裁判字號】    98,簡,9
【裁判日期】    980422
【裁判案由】    損害賠償
【裁判全文】
臺灣臺中地方法院民事判決  98年度簡字第9號
原      告  甲○○
被      告  乙○○
上列原告對被告提起刑事附帶民事訴訟請求損害賠償事件（97年
度交附民字第190號），經本院刑事庭裁定移送前來，本院於民
國98年4月8日言詞辯論終結，判決如下：
    主      文
被告應給付原告新台幣壹拾壹萬參仟參佰貳拾柒元，及自民國九
十七年十二月二十三日起至清償日止，按年利率百分之五計算之
利息。
原告其餘之訴駁回。
本判決第一項得假執行。
    事實及理由
壹、程序方面：
一、按訴狀送達後，原告不得將原訴變更或追加他訴。但擴張或
    減縮應受判決事項之聲明者，不在此限，民事訴訟法第255
    條第1項第3款定有明文。原告提起刑事附帶民事訴訟，原起
    訴聲明：被告應賠償原告新台幣（下同）1,500,000元，及
    自起訴狀繕本送達之翌日起至清償日止，按年利率5%計算之
    利息。嗣於訴狀送達後，原告於民國（下同）98年4月8日減
    縮聲明為被告應給付原告201,659元（利息起算日及利率不
    變），核與上開規定相符，應予准許。
二、又本件因原告減縮其聲明，以致其訴訟標的金額在50萬元以
    下，應適用簡易程序，爰依同一法院適用簡易程序審理事件
    事務分配辦法第4條規定，改分簡易事件，依簡易程序審理
    ，併予敘明。
貳、實體方面：
一、原告主張：被告於96年12月5日下午7時許，在台中縣豐原市
    某KTV飲用啤酒5瓶後，已達不能安全駕駛動力交通工具程度
    ，竟仍駕駛車牌號碼6462-LN號自用小客車於同日晚間10時
    35分許，行經中山高速公路北上166公里又300公尺處，擦撞
    中央分隔島護欄後，車輛橫在內側車道無法行駛。斯時，被
    告應注意汽車在高速公路上，因緊急情況無法行駛且無法滑
    離車道時，於待援期間，除應顯示危險警告燈外，並應在故
    障車輛後方100公尺以上處設置車輛故障標誌，同時應通知
    該管公路管理機關或警察機關協助處理；而依當時情形並無
    不能注意情事，被告竟疏未注意，僅顯示車尾警告燈，未設
    置車輛故障標誌，即貿然在車旁撥打電話予友人協助通知拖
    吊業者，適原告駕駛車牌號碼3290-AA號自小客車行經該處
    ，避煞不及而撞擊被告上開車輛之左後車尾，再撞擊護欄，
    原告因而受有胸壁挫傷、頸部扭挫傷等傷害。為此，請求被
    告賠償醫療費用1,659元及精神慰撫金200,000元等語。
二、被告聲明：原告之訴駁回。其對於刑事判決所認定之事實及
    原告主張支出醫療費用1,659元部分，俱不爭執，但以原告
    請求之精神慰撫金過高為辯。
三、得心證之理由：
  (一)原告主張被告於上述時、地，因過失致其受傷之事實，已為
    被告所不爭執，且被告因過失傷害罪，經本院刑事庭以97年
    度交易字第374號判決判處拘役59日，如易科罰金，以1,000
    元折算壹日確定，並據本院調取上開刑事案卷查明無誤，自
    堪信為真實。
  (二)按因故意或過失，不法侵害他人之權利者，負損害賠償責任
    ；不法侵害他人之身體或健康者，對於被害人因此喪失或減
    少勞動能力或增加生活上之需要時，應負損害賠償責任；不
    法侵害他人之身體、健康、名譽、自由、信用、隱私、貞操
    ，或不法侵害其他人格法益而情節重大者，被害人雖非財產
    上之損害，亦得請求賠償相當之金額；民法第184條第1項前
    段、第193條第1項、第195條第1項前段分別定有明文。本件
    被告因過失致原告受傷，自屬侵害原告之身體、健康之不法
    行為，原告據以請求被告賠償，自屬正當。惟就原告請求賠
    償之項目及金額，應否准許，分述如下：
  (1)醫療費用1,659元部分：
    原告主張其因被告過失致傷，因而支出醫療費用1,659元，
    業據原告提出財團法人振興復健醫學中心醫療費用項目明細
    表1紙為憑，且為被告所不爭執，故原告此部分請求，應予
    准許。
  (2)精神慰撫金200,000元部分：
    按慰藉金核給之標準固與財產上損害之計算不同，然非不可
    斟酌雙方身分資力與加害程度，及其他各種情形核定相當之
    數額，最高法院著有51年台上字第223號判例可參。本件原
    告為高職畢業，從事傳播業，月入約3萬元；被告為國中畢
    業，目前從事鐵工，每月收入約25,000元，業據兩造陳明在
    卷，而原告無其他財產，被告名下有房、地各1筆、小客車1
    部，有本院依職權調取之稅務電子閘門財產所得調件明細表
    1份附卷可憑，本院審酌兩造上開之身分、地位、教育程度
    、經濟狀況，以及原告所受傷害尚稱輕微等一切情狀，認原
    告請求20萬元之精神慰撫金，尚屬過高，應予核減為14萬元
    較為允當，原告逾此金額之請求，即不應准許。
  (三)又按損害之發生或擴大，被害人與有過失者，法院得減輕賠
    償金額，或免除之，民法第217條第1項定有明文。此項規定
    之目的，在謀求加害人與被害人間之公平，故在裁判上法院
    得以職權減輕或免除之，最高法院亦著有85年台上字第1756
    號判例可資參照。查本件車禍之發生，原告有未注意車前狀
    況之過失，業據前開刑事判決所載明，本院斟酌肇事情節亦
    同此認定，故認被告應負80%之過失責任、原告應負20%之過
    失責任，依上開規定，應減輕被告賠償金額20％，則原告得
    請求被告賠償之金額為113,327元【（1,659＋140,000）
    80％＝113,327，元以下四捨五入】。
  (四)綜上所述，原告依侵權行為之法律關係，請求被告給付原告
    113,327元，及自附帶民事起訴狀繕本送達翌日即97年12月
    23日起至清償日止，按年利率百分之5計算之利息，應予准
    許；逾此範圍之請求，於法無據，應予駁回。
四、前項本院所命被告給付之金額未逾50萬元，依民事訴訟法第
    389條第1項第5款規定，應依職權宣告假執行。
五、本件訴訟係原告提起刑事附帶民事訴訟，由本院刑事庭依刑
    事訴訟法第504條第1項規定移送前來，依同條第2項規定免
    繳納裁判費，本院審理期間亦未增加其他必要之訴訟費用，
    茲參酌臺灣高等法院暨所屬法院95年度法律座談會意見，無
    庸為訴訟費用負擔之諭知，附予敘明。
中    華    民    國    98    年    4     月    22    日
                  民事第二庭  法  官  王邁揚
以上為正本係照原本作成。
如對本判決上訴，須於判決送達後20日內向本院提出上訴狀。
中    華    民    國    98    年    4     月    22    日
                              書記官


司法院資訊處製作；財團法人民間司法改革基金會備份。
